臺灣高等法院臺中分院刑事判決　　 94年度上更(一)字第182號
上　訴　人
即　被　告　乙○○
選任辯護人　己○○　律師
　　　　　　丙○○　律師
上列上訴人因偽造文書案件，不服臺灣南投地方法院中華民國90
年12月31日第一審判決（民國85年度訴字第17號，起訴案號：臺
灣南投地方法院檢察署民國84年度偵字第4856號），提起上訴，
經判決後，由最高法院發回更審，本院判決如下：
    主　  文
原判決撤銷。
本件免訴。
    理 　 由
一、公訴意旨略稱：被告乙○○原任職於南投縣埔里鎮公所（下
    稱埔里鎮公所）農業課課長，於83年 7月13日因貪污案，經
    台灣省政府核定停職，而不具公務員身分，為掩飾其於82年
    任職期間，違法核發自耕能力證明書予楊彩蓮，竟與李稽鴻
    共同基於犯意之聯絡，由乙○○（前因偽造自耕能力證明書
    案，經臺灣臺中地方法院檢察署以82年度投偵字第4830號、
    83年度投偵字第2272號提起公訴，現經最高法院依偽造文書
    罪判處有期徒刑1年6月確定），在其住處偽造「核發楊彩蓮
    君自耕能力證明書簽辦單」，連同李稽鴻所交付楊彩蓮之「
    自耕能力申請書」、楊彩蓮之身分證、戶口名簿影本、南投
    縣稅捐稽徵處免繳土地增值稅證明書影本、土地登記簿謄本
    之影本、土地買賣所有權移轉契約書等物，再轉交予李稽鴻
    收受，李稽鴻再於84年6月26日下班後至同年月27日上午8時
    上班前之夜間，侵入有人居住之埔里鎮公所檔案室，插入南
    投縣埔里鎮公所82年度自耕能力證明卷第56宗第13案，而將
    上開原為張余燕所申請之第 26544號自耕能力申請案卷宗竊
    走，以調包方式，圖矇騙本署之偵辦，使本署誤認第 26544
    號自耕能力證明書並非偽造。惟因本署前已於84年 6月21日
    函請埔里鎮公所影印第 26544號自耕能力證明書申請案卷宗
    供本署附卷，於同年 7月27日再調閱該申請案卷原本，始發
    現原本已遭竊並被調包。因認為被告乙○○涉嫌刑法第 211
    條之偽造公文書罪云云。
二、本件公訴人認為被告乙○○涉嫌刑法第 211條之偽造公文書
    罪，係基於被告於84年 6月間，明知已無製作「核發楊彩蓮
    君自耕能力證明書簽辦單」之權利，又明知申請自耕能力證
    明書須依照法定程序，竟收受李稽鴻所交付之「核發楊彩蓮
    自耕能力證書簽辦單」及其他相關文件，偽造「核發楊彩蓮
    自耕能力證明書簽辦單」再交還李稽鴻，有該偽造之簽辦單
    附卷可證。訊據被告乙○○，矢口否認有何偽造公文書之犯
    行，辯稱：伊於82年間，確有核發楊彩蓮之自耕能力證明書
    ，然簽辦單上之「 26544號」文號，並非伊所編寫，不知該
    文號為何與張余燕所申請之文號相同。在伊住處所扣得之楊
    彩蓮之申請文件，係伊誤會遭調查局約談前往說明楊彩蓮申
    請案始末，遂請丁○○為伊準備資料而影印留存家中云云。
三、按案件曾經判決確定者，應諭知免訴之判決，刑事訴訟法第
    302條第1款著有明文。經查被告違法核發自耕能力證明書予
    楊彩蓮之犯行，業經最高法院依偽造文書罪判處有期徒刑 1
    年6月確定，此有本院92年度重上更 (二)字第74號刑事判決
    及最高法院94年台上字第3984號判決主文通知附卷可證。而
    被告違法核發自耕能力證明書予楊彩蓮，係利用張余燕於82
    年12月15日，向埔里鎮公所申請核發自耕能力證明書，收文
    編號為 26544號時，將張余燕之「自耕能力證明書簽辦單」
    、「自耕能力申請書」及相關資料歸檔，而於82年12月20日
    違法核發自耕能力證明書予楊彩蓮，惟楊彩蓮於82年12月15
    日亦有向埔里鎮公所申請核發自耕能力證明書，收文編號亦
    為 26544號，此有楊彩蓮之自耕能力申請書影本附卷可證，
    證人即埔里鎮公所承辦人戊○○於原審及本院審理時證稱：
    張余燕、楊彩蓮之上開期戳內日期及收文第幾號，係收發人
    員所寫，收文時就已編號好，並根據同一文號發文，楊彩蓮
    自耕能力申請案簽辦單上 26544號是發文時才寫上的云云，
    足證楊彩蓮於82年12月15日確有申請核發自耕能力證明書，
    且依常情，楊彩蓮若無申請核發自耕能力證明書，埔里鎮公
    所應不可能於82年12月20日核發自耕能力證明書予楊彩蓮，
    又核發自耕能力證明書前必有簽辦單，足證該自耕能力書簽
    辦單於82年12月20日已製作完成，僅因違法而未歸檔而已，
    是上開簽辦單顯係被告於82年12月20日違法製作而核發自耕
    能力證明書予楊彩蓮，惟其違法核發自耕能力證明書予楊彩
    蓮之犯行，業經判決確定，本案與該案為同一案件，揆諸上
    開說明，自不能重為實體之判決。原審疏未詳查，對於被告
    遽為論罪科刑，尚有未當，被告上訴意旨指摘原判決不當，
    為有理由，應由本院將原判決撤銷改判，爰依法為免訴之判
    決。至李稽鴻或他人持楊彩蓮之自耕能力證明書簽辦單及相
    關資料至埔里鎮公所調換資料，與被告被訴偽造公文書無關
    ，併此敘明。
據上論斷，應依刑事訴訟法第369條第1項前段、第364條、第302
條第1款，判決如主文。
本案經檢察官甲○○到庭執行職務。
中　　華　　民　　國　　94　　年　　8 　　月　　17　　日
              刑事第二庭   審判長法　官　李　璋　鵬
                　               法　官　蕭　錦　鍾
                  　             法　官　胡　森　田
上列正本證明與原本無異。
如不服本判決應於收受送達後十日內向本院提出上訴書狀，其未
敘述上訴之理由者並得於提起上訴後十日內向本院補提理由書（
均須按他造當事人之人數附繕本）。
                    　           書記官　林　振　甫
中　　華　　民　　國　　94　　年　　8 　　月　　18　　日
                                                      Ｉ
